【裁判字號】    99,交抗,797
【裁判日期】    990913
【裁判案由】    聲明異議
【裁判全文】
臺灣高等法院臺中分院刑事裁定         99年度交抗字第797號
抗  告  人
即受處分人  吳麗卿
上列抗告人因違反道路交通管理處罰條例案件，不服臺灣南投地
方法院中華民國99年7 月30日裁定（99年度交聲字第358、359、
360、361、362、363、364、365、366、367、368、369、370、
371、372、373、374、375、376、377、378、379、380、381、
382、383、384、385、386、387、388、389、390、391、392、
393、394、395、396、397、398、399、400、401、402、403、
404、405、406、407、408、409、410、411、412、413、414、
415、416、417、418、419、420、421、422、423、424、425、
426、427、428、429、430、431、432、433、434、435、436、
號），提起抗告，本院裁定如下：
    主  文
抗告駁回。
    理  由
一、本件經本院審酌結果，認為原審法院所為駁回異議之裁定，
    並無不合，應予維持，並引用原審裁定之理由（如附件）。
二、抗告意旨略以：(一)本件車牌號碼7465-TJ 號自小客車固登記
    為抗告人即受處分人吳麗卿（下稱受處分人）所有，惟該車
    輛完全均由受處分人之夫蕭茹煌所駕駛，此見蕭茹煌所立陳
    情書可資證明，故本件違規之處罰對象實際應為駕駛人蕭茹
    煌，而非受處分人。(二)原審固以「高速公路局委託遠通電收
    公司辦理電子收費業務送達證書影本共79份」為憑，認本件
    已生合法送達之效力，然本件未見有任何「一份黏貼於應受
    送達人住居所、事務所、營業所或其就業處所門首，另一份
    交由鄰居轉交或置於該送達處所信箱或其他適當位置，以為
    送達」之證明，是原審之認定實有違誤。為此提起抗告，請
    求撤銷原79件裁定及原79件處分云云。
三、按道路交通管理處罰條例之處罰，受舉發違反道路交通管理
    事件之受處罰人，認為受舉發之違規行為應歸責他人者，應
    於舉發違反道路交通管理事件通知單應到案日期前，檢附相
    關證據及足資辨識、通知應歸責人之證明文件，向處罰機關
    告知應歸責人，處罰機關應即另行通知應歸責人到案依法處
    理。逾期未依規定辦理者，仍依道路交通管理處罰條例各該
    違反條款規定處罰，道路交通管理處罰條例第85條第1 項、
    違反道路交通管理事件統一裁罰基準及處理細則第36條均定
    有明文。是以，逕行舉發案件因其違規事件有舉發不易之特
    性，依法推定汽車所有人即為違規行為人，然若汽車所有人
    並非實際違規之人，而於舉發違反道路交通管理事件通知單
    所規定應到案日前，檢附相關證據及應歸責人相關證明文件
    ，向處罰機關告知應歸責人，處罰機關應即另行通知應歸責
    人到案依法處理，如查證屬實，始不得以汽車所有人為裁罰
    對象，其理甚明。經查，本件原舉發通知單應到案日期分別
    為99年4 月24日前（原審裁定附表編號第77至79號）及99年
    5 月12日前（原審裁定附表編號1 至76號），有交通部公路
    總局臺中區○○○○○道路交通管理事件之裁決書共79份在
    卷可稽。受處分人固向本院提出蕭茹煌於98年8 月11日書寫
    陳情書1 份為證，惟該陳情書之日期係在上開應到案日期之
    後，此外，並無證據證明受處分人於上開應到案日期前，有
    檢附相關證明文件向處罰機關告知應歸責人係蕭茹煌，是其
    抗告意旨主張應裁罰對象為其夫蕭茹煌，即無理由。
四、次按處理違反道路交通管理事件，有關文書送達之程序，依
    行政程序法之規定；送達，於應受送達人之住居所、事務所
    或營業所為之；於應送達處所不獲會晤應受送達人時，得將
    文書付與有辨別事理能力之同居人、受僱人或應送達處所之
    接收郵件人員；送達，不能依前二條規定為之者，得將文書
    寄存送達地之地方自治或警察機關，並作送達通知書兩份，
    一份黏貼於應受送達人住居所、事務所、營業所或其就業處
    所門首，另一份交由鄰居轉交或置於該送達處所信箱或其他
    適當位置，以為送達。前項情形，由郵政機關為送達者，得
    將文書寄存於送達地之郵政機關，違反道路交通管理事件統
    一裁罰基準及處理細則第5 條、行政程序法第72條第1 項前
    段、第73條第1 項、第74條第1 項、第2 項分別定有明文。
    經查，原審裁定附表編號1 至76號所示催繳通知單之送達，
    業由送達人在各該送達證書之送達方法欄勾選「未獲會晤本
    人亦無受領文書之同居人、受雇人或應送達處所之接收郵件
    人員，已將該送達文書寄存南投三和郵局，並作送達通知書
    2 份，1 份黏貼於應受送達人門首，另1 份置於送達處所信
    箱或適當位置，以為送達」，自已生合法送達之效力，有高
    速公路局委託遠通電收公司辦理電子收費業務送達證書影本
    76份在卷可憑。抗告意旨漫稱本件關於寄存送達部分，完全
    未見有任何「一份黏貼於應受送達人住居所、事務所、營業
    所或其就業處所門首，另一份交由鄰居轉交或置於該送達處
    所信箱或其他適當位置，以為送達」之證明，是繳款通知書
    既未合法送達，即無逾期未繳之違規行為云云，當屬無據。
五、綜上所述，受處分人之抗告意旨均非可採，原裁決機關依道
    路交通管理處罰條例第27條第1 項之規定，就其各次違規分
    別裁處罰鍰新臺幣（下同）3 千元，合計23萬7 千元，並無
    不當，原審裁定駁回其聲明異議，亦無違誤，本件抗告為無
    理由，應予駁回。
六、據上論斷，應依道路交通案件處理辦法第26條，刑事訴訟法
    第412條，裁定如主文。
中    華    民    國    99    年    9     月    13    日
            刑事第十一庭   審判長法  官   郭  同  奇
                                 法  官   許  冰  芬
                                 法  官   陳  慧  珊
以上正本證明與原本無異。
不得再抗告。
                                 書記官   洪  麗  華
中    華    民    國    99    年    9     月    13    日

司法院資訊處製作；財團法人民間司法改革基金會備份。
